最　高　行　政　法　院　判　決　　　　　　　　　九十三年度判字第一五三四號
　　上　訴　人　甲○○
　　被 上訴 人　屏東縣東港鎮公所
　　代　表　人　乙○○
右當事人間因有關核發證明事務事件，上訴人對於中華民國九十二年六月十日高雄高
等行政法院九十二年度訴字第七四號判決，提起上訴，本院判決如左：
　　主  文
上訴駁回。
上訴審訴訟費用由上訴人負擔。
　　理  由
一、本件上訴人在原審起訴主張：上訴人所有坐落屏東縣東港鎮○○段四地號（應有
    部分五○○分之五六）及三十地號（應有部分五分之一）二筆土地（下稱系爭土
    地），自台灣光復後沿用耕地三七五減租條例之耕地租約種植水稻，迄今從未間
    斷。雖於六十三年間經都市計畫編定為工業區，但細部計畫尚未完成，仍視為農
    業用地管制，得享免徵土地增值稅、遺產稅、贈與稅或田賦之優惠。上訴人申請
    發給農業用地作農業使用證明書，被上訴人本應核發，卻以九十一年八月二十日
    東鎮農字第○九一○○○九七八三號函否准，實屬違誤。訴願決定未予糾正，亦
    有違誤等語。求為撤銷訴願決定及原處分，並命被上訴人發給上訴人系爭土地農
    業用地作農業使用證明書之判決。
二、被上訴人則以：系爭土地於六十三年六月一日經公告為東港都市計畫「工一」工
    業區用地，屏東縣於六十四年六月十日始依據區域計畫法公告實施屏東縣區域計
    畫，是系爭土地非屬區域計畫所定非都市土地或都市土地之農業區、保護區內供
    作農業使用之農業用地，與農業用地經法律變更編定為非農業用地之前提要件不
    符。不合農業發展條例施行細則第二條第二項之規定，無從核發農業用地作農地
    使用證明書，被上訴人否准發給，並無不合等語，作為抗辯。
三、原審以：
  （一）農業用地作農業使用認定及核發證明辦法所稱之農業用地，係指農業發展條
        例施行細則第二條第一項所定之農業用地。又依農業發展條該條例施行細則
        第二條第二項規定，須前項所規定之農業用地經依法律變更編定為非農業用
        地，在依法應完成之細部計畫尚未完成，無法依變更後之用地使用，經變更
        編定法律主管機關認定仍應依原來農業用地使用分區別或用地別管制使用者
        ，始得適用農業發展條例第三十七條第一項、第三十八條第一項或第二項規
        定，不課徵土地增值稅或免徵遺產稅、贈與稅或田賦。
  （二）查系爭土地於六十三年六月一日前，並未經屏東縣政府編定使用分區，原屬
        不分區之土地，於六十三年六月一日始經屏東縣政府依都市計畫法之規定，
        以屏府建市字第五二五六三號公告為東港都市計畫「工一」工業區用地。嗣
        後屏東縣政府於六十四年六月十日依據區域計畫法擬定並公告實施該縣區域
        計畫，系爭土地使用分區仍為都市土地工業區。縱系爭土地之土地登記謄本
        地目欄登記為「田」，且出租他人種植農作物，亦不屬農業發展條例施行細
        則第二條第一項非屬農業發展條例施行細則第二條第一項規定之農業用地，
        即非農業用地作農業使用認定及核發證明辦法第二條所稱農業用地之範圍。
  （三）次查系爭土地於六十三年六月一日經屏東縣政府以府建市字第五二五六三號
        公告為東港都市計畫「工一」工業區用地，其計畫書內並無需細部計畫完成
        後始能作工業區利用之規定，是以雖尚未有細部計畫之發布，並無經都市計
        畫法律主管機關認定仍應依原來農業用地使用分區別或用地別管制使用之情
        形，與農業發展條例施行細則第二條第二項所定之要件有別，自仍無該條項
        規定之適用。
  （四）行政院農業委員會九十年四月六日（九○）農企字第九○○○一○一一八號
        函附之「研商農業發展條例施行細則第二條第二項執行事宜」會議紀錄，及
        財政部八十三年十一月二十九日台財稅第八三○六二五六八二號函、九十年
        一月十一日台財稅第○九○○四五○二八○號函，均以土地確屬農業發展條
        例施行細則第二條第一項之農業用地為適用要件，另財政部八十九年十二月
        十四日台財稅第○八九○○七八八八六號函，釋明農地移轉免稅所檢附農地
        作農業使用證明之申請人無須為納稅義務人，均不足為上訴人請求就系爭土
        地核發農業用地作農業使用證明書之依據。原處分並無違誤，訴願決定予以
        維持，亦無不合等情，因而判決駁回上訴人之訴。
四、本院經核原判決尚無違誤，進而論斷如下：
  （一）按農業發展條例設有不課徵土地增值稅、免徵遺產稅、贈與稅、田賦之優惠
        規定（第三十七條、第三十八條），以農業用地移轉或繼承時作農業使用為
        要件，自須係農業用地且作農業使用，始與優惠要件相合致，得享賦稅優惠
        。依農業發展條該條例第三十九條授權訂定之行為時農業用地作農業使用認
        定及核發證明辦法第二條規定：「本辦法所稱農業用地之範圍，係指本條例
        施行細則第二條第一項所定之農業用地」，限於農業用地始得申請核發農業
        用地作農業使用證明書，以供申請免稅之用，即以此故。土地非農業用地者
        ，不得核發農業用地作農業使用證明書，乃屬當然。又農業發展條該條例施
        行細則第二條第二項規定：「前項農業用地經依法律變更編定為非農業用地
        ，在依法應完成之細部計畫尚未完成，無法依變更後之用地使用，經上開法
        律主管機關認定仍應依原來農業用地使用分區別或用地別管制使用者，得適
        用本條例第三十七條第一項、第三十八條第一項或第二項規定，不課徵土地
        增值稅或免徵遺產稅、贈與稅或田賦」，許非農業用地得享免稅優惠，蓋因
        無法依非農業用地使用，仍應依原來農業用地使用分區別或用地別管制使用
        ，與農業用地作農業使用無殊，基於公平而同等對待之故。其適用以經變更
        編定與管制之法律主管機關認定為無法依非農業用地使用，仍應依原來農業
        用地使用分區別或用地別管制使用而後可。
  （二）查系爭土地於六十三年六月一日經屏東縣政府以府建市字第五二五六三號公
        告為東港都市計畫「工一」工業區用地，其計畫書內並無需細部計畫完成後
        始能作工業區利用之規定，且系爭土地並無經都市計畫法律主管機關認定仍
        應依原來農業用地使用分區別或用地別管制使用之情形，為原判決確定之事
        實。準此事實，系爭土地顯非農業用地，參考前述說明，本不得核發農業用
        地作農業使用證明書。又原判決依系爭土地變更為都市計畫工業區，並無應
        經細部計畫完成後始能作工業區利用之規劃，且未經都市計畫法律主管機關
        認定仍應依原來農業用地使用分區別或用地別管制使用等事實，認為系爭土
        地無農業發展條例施行細則第二條第二項規定之適用，參考前述說明，尚無
        不合。從而原判決維持原處分否准發給系爭土地之農業用地作農業使用證明
        書，駁回上訴人之請求，實屬正當。上訴意旨僅以系爭土地變更為工業區之
        前為暫未編定之田、旱地目土地，細部計畫尚未完成等事實，認應享免稅優
        惠，指原判決有不適用農業發展條例施行細則第二條及理由矛盾之違法，並
        不可採。上訴聲明求予廢棄原判決，為無理由，應予駁回。
據上論結，本件上訴為無理由，依行政訴訟法第二百五十五條第一項、第九十八條第
三項前段，判決如主文。
中　　華　　民　　國　　九十三　　　年　　　十二　　　月　　　三　　　　日
                    最 高 行 政 法 院  第 一 庭
                                審 判 長 法  官　　　黃　綠　星
                                         法  官      劉  鑫  楨
                                         法  官　　　蔡　進　田
                                         法  官　　　黃　璽　君
                                         法  官　　　廖　宏　明
右  正  本  證  明  與  原  本  無  異
　　　　　　　　　　　　　　　　　　　　 法院書記官　邱　彰　德
中　　華　　民　　國　　九十三　　　年　　　十二　　　月　　　三　　　　日
